臺北高等行政法院判決
　　　　　　　　　　　　　　　　　　 93年度訴字第02563號
　　　　　　　　　　　　　　　.
原　　　告　甲○○
訴訟代理人　丁○○
被　　　告　勞工保險局
代　表　人　乙○總經理）住同.
訴訟代理人　丙○○
　　　　　　戊○○
上列當事人間因勞保事件，原告不服行政院勞工委員會中華民國
93年7月9日（發文日期：中華民國93年7月16日）勞訴字第09300
17971號訴願決定，提起行政訴訟。本院判決如下：
　　主  文
原告之訴駁回。
訴訟費用由原告負擔。
　　事  實
一、事實概要：
    原告原以永昇鐵材行為投保單位，參加勞工保險為被保險人
    。其以因上班途中車禍受傷，致其第3、4、5節頸椎狹窄併
    神經挫傷及第3至第4節頸椎脫位，於民國（下同）92年9月2
    3日（被告收文日期）檢據申請職業傷害殘廢給付。案經被
    告審查，以原告所患之殘廢程度符合勞工保險殘廢給付標準
    表規定之第7障害項目第3殘廢等級，乃於92年11月26日以第
    000000000000號核定通知書（下稱原處分）核定按該等級發
    給1,260日計新臺幣（下同）693,000元職業傷害殘廢給付。
    原告不服，向勞工保險監理委員會申請審議，經該會以93年
    3月11日93保監審字第0070號審定書審定申請審議駁回。原
    告仍不服，提起訴願遭決定駁回後，遂提起行政訴訟。
二、兩造聲明：
　(一)原告聲明：
    1.訴願決定、爭議審定及原處分關於後開第2項部分均撤銷
      。
    2.被告應再作成核付原告297,000元之行政處分。
    3.訴訟費用由被告負擔。
　(二)被告聲明：如主文所示。
三、兩造之爭點：
　(一)原告主張之理由：
    1.依勞工保險殘廢給付標準表規定：「精神、神經障害」等
      級審定基本原則在於喪失勞動能力與日常生活或社會生活
      狀態及他人扶助情況定其等級。第1級：為維持生命必要
      活動，全須他人扶助為第1級；第2級：為維持生命之必要
      活動，一部份須他人扶助為第2級；第3級：日常生活尚可
      自理，為第3等級。而原告日常生活及社會活動大部分需
      家人扶助，應符合標準表第6項第2級，有勞工保險殘廢診
      斷書詳況可證。
    2.因同一事故，原告造成雙上肢、雙下肢行動不便及日常生
      活大部分需人扶助外，原告頸椎活動度為0度，應符合標
      準表第53項第7級規定。脊柱審定附註二第2款說明：脊柱
      畸形且有因脊髓之壓迫而致四肢麻痺他覺可以證明者，脊
      柱與四肢麻痺可合併提高等級。原告頸椎內固定後造成活
      動度0併畸形且脊髓神經遭壓迫造成四肢麻痺失力，應符
      合上述說明審查重點。
    3.綜上所述，應符合標準表第6項及第53項，二項障害合併
      提高為第1級。被告認定未就二項障害審定，且原告有疑
      義亦未考量指定醫院複檢，實欠妥切，原告權益受侵害，
      請予撤銷原處分及訴願決定，另為適切之處分。
  (二)被告主張之理由：
    1. 本件原告以上班途中車禍受傷致第3、4、5節頸椎狹窄
      併神經挫傷、第3至4節頸椎脫位，檢據申請殘廢給付，經
      被告向財團法人奇美醫院（下稱奇美醫院）調閱原告之病
      歷資料，送請特約專科醫師審查，意見為︰「遺存永久性
      機能障害致終身不能從事工作，尚可持杖行走，殘廢程度
      符合第7項第3等級。」。據此，被告乃核定按第7障害項
      目第3等級發給1,260日職業傷害殘廢給付。
    2.原告主張其因同一事故造成雙上肢、雙下肢行動不便及日
      常生活大部份需人扶助外，頸椎活動度為零度，應符合殘
      廢給付標準表第6項及第53項，兩項障害合併升為第1等級
      云云。惟查，依勞工保險殘廢給付標準表「精神、神經障
      害」系列附註一及附註六規定：「精神、神經障害等級」
      及「外傷性脊髓障害」等級之審定原則，須綜合其病灶症
      狀定其殘廢等級，障害部位不得分開論斷。本案經被告特
      約專科醫師依上開附註之規定綜合審查，認原告尚可持杖
      行走，其殘廢程度符合殘廢給付標準表第7項第3等級。另
      原告不服原核定，向勞工保險監理委員會申請審議，亦經
      該會專科醫師審查，意見略以︰「中樞神經之損傷係綜合
      所有病徵予以評估，本病人因頸椎外傷，頭部活動受限，
      四肢肌力減弱，大小便沐浴無法自理，終身無法從事任何
      工作，勞保局綜合評估核以第7項第3等級殘廢給付為合理
      。」，此亦有醫師審查意見表附原審定卷可稽。綜上，原
      告之四肢肌力雖減弱，惟尚可持杖行走，未達殘廢給付標
      準表第6項第2等級所定截癱或偏癱之障害程度，被告核給
      第7項第3等級並無不合，又原告之殘廢程度既依上開規定
      綜合審定，無從再依其他項目核給，亦無合併升等之問題
      ，原告所訴並無理由。
　　理  由
一、原告主張：原告日常生活及社會活動大部分需家人扶助，應
    符合勞工保險殘廢給付標準表第6項第2級，且因同一事故，
    原告造成雙上肢、雙下肢行動不便及日常生活大部分需人扶
    助外，原告頸椎活動度為0度，應符合勞工保險殘廢給付標
    準表第53項第7級規定，原告頸椎內固定後造成活動度0併畸
    形且脊髓神經遭壓迫造成四肢麻痺失力，依脊柱審定附註二
    第2款說明，二項障害合併提高為第1級，被告認定未就二項
    障害審定，且原告有疑義亦未考量指定醫院複檢，實欠妥適
    合，據此，依行政訴訟法第5條第2項及勞工保險條例第54條
    規定，求為判決如聲明所示云云。被告則以：經被告經被告
    向奇美醫院調閱原告之病歷資料送請特約專科醫師審查，意
    見認：「原告尚可持杖行走，其殘廢程度符合殘廢給付標準
    表第7項第3等級」，且依勞工保險殘廢給付標準表「精神、
    神經障害」系列附註一及附註六規定：「精神、神經障害等
    級」及「外傷性脊髓障害」等級之審定原則，須綜合其病灶
    症狀定其殘廢等級，障害部位不得分開論斷，原處分核定以
    原告所患之殘廢程度符合勞工保險殘廢給付標準表規定之第
    7障害項目第3殘廢等級，發給職業傷害殘廢給付，並無不合
    ，求為判決駁回原告之訴等語。
二、按勞工保險條例第54條規定：「（第1項）被保險人因職業
    傷害或罹患職業病，經治療終止後，如身體遺存障害，適合
    殘廢給付標準表規定之項目，並經保險人自設或特約醫院診
    斷為永久殘廢者，依同表規定之殘廢等級及給付標準，增給
    百分之50，1次請領殘廢補償費。（第2項）被保險人領取職
    業傷病給付期滿，尚未痊癒，如身體遺存障害，適合殘廢給
    付標準表規定之項目，並經保險人自設或特約醫院診斷為永
    不能復原者，得比照前項規定辦理。」勞工保險殘廢給付標
    準表「精神、神經障害」系列第6障害項目「中樞神經系統
    機能之病變，引起截癱或偏癱，致終身不能從事任何工作，
    日常生活需人扶助者。」為第2等級殘廢，給付標準1,000
    日；第7障害項目「中樞神經系統機能遺存顯著障害，終身
    不能從事工作者。」為第3等級殘廢，給付標準840日。該障
    害系列附註一規定：「『精神、神經障害等級』之審定基本
    原則：綜合其病灶症狀，對於永久喪失勞動能力與影響日常
    生活或社會生活活動狀態及需他人扶助之情況依左列各項狀
    況定其等級。…」附註六規定：「『外傷性脊髓障害』等級
    之審定，依其損傷之程度發現四肢等之運動障害、知覺障害
    、腸管障害、尿路障害、生殖器障害等，依說明一之原則，
    綜合其症狀選用合適等級。」勞工保險殘廢給付標準表「脊
    柱畸形或運動障害」系列第53障害項目「脊柱遺存顯著畸形
    或顯著運動障害者。」為第7等級殘廢，給付440日。該障害
    系列附註二第2款規定：「脊柱障害之審定：(二)脊柱畸形且
    有因脊髓之壓迫而致四肢麻痺他覺可以證明者，脊柱畸形與
    四肢麻痺可以合併提高等級…。」
三、原告為勞工保險之被保險人，其以因上班途中車禍受傷，致
    其第3、4、5節頸椎狹窄併神經挫傷及第3至第4節頸椎脫位
    ，於92年9月23日檢據申請職業傷害殘廢給付等情，為兩造
    所不爭，並有勞工保險給付申請書、勞工保險殘廢診斷書附
    原處分卷可稽，為可確認之事實。
四、本件之爭執，在於原告之殘廢程度適合勞工保險殘廢給付標
    準表之項目及等級為何？經查：
  (一)依奇美醫院92年9月16日掣給同日審定成殘之勞工保險殘廢
    診斷書記載略以：其因車禍外傷，致第3、4、5節頸椎狹窄
    併神經挫傷、第3至4節頸椎脫位，於91年10月15日起斷續住
    院、門診治療，92年9月16日診斷成殘，殘廢部位：頸部、2
    上肢、2下肢，其意識、呼吸、言語均正常，兩下肢肌力4分
    ，左上肢肌力3分，右上肢肌力4分，須扶杖行走，大部分時
    間臥床暫時需人餵食，沐浴更衣及大小便完全無法自理，終
    身無法從事任何工作等語。可知原告遺存永久性機能障害致
    終身不能從事工作，其四肢肌力雖減弱，尚可持杖行走，殘
    廢程度符合第7項第3等級，未達原告主張之殘廢給付標準表
    第6項第2等級所定截癱或偏癱之障害程度。本件經被告向奇
    美醫院調閱原告之病歷資料送請特約專科醫師審查，意見認
    ：「原告尚可持杖行走，其殘廢程度符合殘廢給付標準表第
    7項第3等級」等語，及勞工保險監理委員會亦送經特約專科
    醫師審查，意見認︰「中樞神經之損傷係綜合所有病徵予以
    評估，本病人因頸椎外傷，頭部活動受限，四肢肌力減弱，
    大小便沐浴無法自理，終身無法從事任何工作，勞保局綜合
    評估核以第7項第3等級殘廢給付為合理。」各有審查意見表
    附原審定卷可稽，亦同此見解。
  (二)原告雖主張：其因同一事故造成雙上肢、雙下肢行動不便及
    日常生活大部分需人扶助外，頸椎活動度為零度，應符合殘
    廢給付標準表第6項及第53項，兩項障害合併升為第1等級云
    云。查原告係因車禍外傷，致第3、4、5節頸椎狹窄併神經
    挫傷、第3至4節頸椎脫位所致殘廢，屬「外傷性脊髓障害」
    ，依有關「外傷性脊髓障害」等級之審定，依其損傷之程度
    發現四肢等之運動障害、知覺障害、腸管障害、尿路障害、
    生殖器障害等，依綜合審定之基本原則，綜合其病灶症狀，
    對於永久喪失勞動能力與影響日常生活或社會生活活動狀態
    及需他人扶助之情況選用合適等級，尚不得就其障害之部分
    分開論斷其殘廢等級，此揆諸首揭勞工保險殘廢給付標準表
    「精神、神經」障害系列附註一、六之規定自明。是原告主
    張就其雙上肢、雙下肢及頸椎活動度機能部分分開審定而合
    併升等，自無足採。
五、按勞工保險條例第28條、第56條及勞工保險條例施行細則第
    76條第3項規定，被告於審核勞保給付案件時，除以被保險
    人所檢附之保險資料、殘廢診斷書等書面資料予以審核外，
    亦得調查有關之文件、得另行指定醫院或醫師複檢，並得通
    知出具殘廢診斷書之醫療機構檢送必要之檢查紀錄或有關診
    療病歷，故專門醫師診斷證明僅為參考依據，被告仍應依職
    權審查被保險人之殘廢程度，並認定事實後以為核定。行政
    院衛生署89年3月17日衛署醫字第89013119號函釋略以：「
    診斷書之內容，係由醫師依病人病情或依該病人之病歷據實
    填載，而非依病人要求內容出具，至於該診斷書所載之病情
    ，是否符合殘障給付標準，係由該殘障給付主管機關逕依權
    責認定。」核與上開規定意旨無違，被告辦理相關案件，自
    得據之適用。本件既經被告及勞工保險監理委員會送請專業
    醫師依原告治療終止之病歷資料、殘廢診斷書予以審核，而
    未另行指定醫院複檢，其審核程序並無違法。原告主張被告
    未指定醫院複檢云云，有所誤解，無足採取。
六、綜上所述，原處分核定以原告所患之殘廢程度符合勞工保險
    殘廢給付標準表規定之第7障害項目第3殘廢等級，發給職業
    傷害殘廢給付，認事用法，並無違誤，爭議審定及訴願決定
    ，遞予維持，亦無不合，原告訴請如聲明所示，為無理由，
    應予駁回。
據上論結，本件原告之訴為無理由，爰依行政訴訟法第98條第3
項前段，判決如主文。
中　　華　　民　　國　　94　　年　 　6　　月　 29  　 日
                            第三庭審判長法  官  王立杰
                                        法  官  王碧芳
                                        法  官  胡方新
上為正本係照原本作成。
如不服本判決，應於送達後20日內，向本院提出上訴狀並表明上
訴理由，如於本判決宣示後送達前提起上訴者，應於判決送達後
20日內補提上訴理由書（須按他造人數附繕本）。
中　　華　　民　　國　　94　　年　 　6　　月　 29  　 日
            　　　　　　   　　　　　    書記官  陳幸潔
